---
title: "Демонстрация пакетов readr и tydyr"
output:
  html_document:
    df_print: paged
---

Этот документ и связанные файлы на [github](https://github.com/bivni/tidy_demo)

Курсы DataCamp  
   

> Encoding: UTF-8  (File->Open with enconding)

Решается задача импорта и приведения данных в форму пригодной для анализа "tidy data"

Используем пакеты из набора `tidyverse`:

* readr
* tydyr
* dplyr

### Сценарий 

В файле `world_population.csv` в текстовой форме с разделителями "," находятся данные о населелении стран мира.  

Данные в файле размещены в "широком формате", напоминающем сводную таблицу. Номера годов образуют заголовки столбцо, названия - заголовки строк, а в пересечении -- численность населения страны в токой-то год.

Требуется представить данные в более организованной, более похожей на таблицы в реляционной базе данных, форме.



```{r setup}

library(tidyverse)
```



## Скачивание и импорт данных 


```{r download}
download.file("https://github.com/bivni/tidy_demo/raw/master/world_population.csv",
        destfile = "world_population.csv")
```

импортируем 

```{r import}
world_population <- readr::read_csv(file="world_population.csv", na="-",
                                     comment="Not classified,INX,")
```



```{r}
print(world_population,n=14)
```

Какие проблемы импорта? Нужно выяснить почему столбец 1960 распознался как символьный \<chr\> 


```{r problems}
problems(world_population)
```

Судя по указанной ошибке в значениях данных встречается символ-разделитель ","

Получим номера проблеммных строк 

```{r num_problem_rows}
num_problem_rows <- problems(world_population)$row
```

Посмотрим что в первых шести столбцах dataframe имеет в проблеммных строках 

```{r}
world_population[num_problem_rows,1:6]
```

Видим, что текстовые данные попали в числовой столбец с населением за 1960 год.  

Сравним со строками dataframe'а без проблем 

```{r no_problem}
world_population[1:5,1:6]
```

В нормальных строках в числовых столбцах числовые данные, а в проблеммных видим, что код станы стал содержать часть названия 

Считаем исходный файл в вектор строк, чтобы увидеть как проблемные строки выглядят в исходном файле. 

```{r read_lines}
world_population_text <- readr::read_lines("world_population.csv")
world_population_text[1:3]
```

А как в проблемных строках?

```{r promlem_text_lines}
world_population_text[num_problem_rows+2] # учитываем, что в 1 строке заголовок 
```

```{r escape_1st_comma }
escape_1st_comma <- stringr::str_replace(string = world_population_text[num_problem_rows+2],
                     pattern = ",","\\\\,")
escape_1st_comma
```


```{r replace problem rows}
world_population_text[num_problem_rows+2] <- escape_1st_comma
readr::write_lines(world_population_text,"world_population2.csv")
```

```{r}
readr::read_csv("world_population2.csv",na="-", )
```


## Используем tidyr


```{r gather}
long_world_population <- tidyr::gather(world_population,year, population,
                                       -c(COUNTRY,COUNTRY_CODE,INDICATOR_NAME,
                                          INDICATOR_CODE))
```



```{r}
head(long_world_population,20)
```


Удалим столбцы


```{r remove_columns}
clean_world_population <-  long_world_population %>% 
          select( -starts_with("INDICATOR")) 
print(clean_world_population)
```


