---
title: "string functions"
author: "Ilya Kochergin"
output:
  html_document:
    df_print: paged
---

## Сырые строки 


В R версии 4.x.x появилисть raw string, в которых не обрабатываются `\`

Обычные стоки :

```{r}
print("line 1\nline 2") # print выводит в программистском представлении
cat("line 1\nline 2") # cat выводит оконччательный текст
```

Удваиваем `\\`
```{r}
cat("line 1\\nline 2")
```

Сырые \(raw\) строки и альтернативные кавычки 

```{r}
cat(r'{line 1\nline 2}',"\n")
cat(r"(line 1\nline 2)","\n")
cat(r"{c:\Users\ikochergin\Documents}","\n")
```
## Три группы строковых функций 

* base - базовые ф-и
   - grepl 
   - gsub
   - cat 
   - paste
* stringr из [tidyverse](https://stringr.tidyverse.org/articles/from-base.html) 
  - str_detect
  - str_replace
  - 
  - str_c
  - str_glue
  - str_glue_data

* stringi -- богатый но сложный пакет

```{r}
library(stringi)
stri_trans_general("Москва, метро Университет", "cyrillic-latin; nfd; [:nonspacing mark:] remove; nfc")
```

  А

## Регулярные выражения

```{r}
library(readr)
text_countries=read_lines("world_population.csv")
head(text_countries)
```


```{r}
str_view(text_countries, 'BR[NBA]')
```
```{r}
str_view(text_countries, 'il',match = T)
```

Ищем слово кончающееся на `il` 

```{r}
str_view(text_countries, 'il\\b',match = T)
```
## С примерами  можно поиграться через визуальный интерфейс сайта regex101.com


<https://regex101.com/r/Gx7Dcz/1> конец строки

<https://regex101.com/r/rzd9XB/1> слово целиком

<https://regex101.com/r/jUrQBO/1> классы символов


<https://regex101.com/r/EtwAKb/1> цепочка гласных

<https://regex101.com/r/ATNMJG/1> альтернатива

<https://regex101.com/r/p9IkeS/1> greedy `*` 

<https://regex101.com/r/V5o3Ei/1> non-greedy quantifiers `*?` 


#### группы 

<https://regex101.com/r/QIrvlI/1> 
<https://regex101.com/r/56hy6b/1>  

пример  применения нежадных квантификаторов `*?` и групп для подготовки файла к импорту. В файле проблемма: символ разделитель полей встречается в данных, нужно поле  в котором есть такая проблема окружить так: "Korea, Rep", KOR

Сценарий 1. В первом поле текстового csv-файда название страны, содержащее запятую, являющуюся разделителем в этом файле. Нужно заменой окружить это поле в двойные кавычки.

<https://regex101.com/r/jtL2Av/1>


Сценарий 2.  В первом поле текстового csv-файда название страны, не обязательно  содержащее запятую или несколько запятых, являющуюся разделителем в этом файле. Следующий столбец -- это код страны, состоящий из 3 больших букв. Нужно заменой окружить первое поле с названием страны  в двойные кавычки.
<https://regex101.com/r/JfpXXA/1>


##### look ahead/behind 

(когда нужно взять при помощи шаблона текст рядом с другой строкой, но не включать эту строку в результат поиска

<https://regex101.com/r/a2S3Z3/1> 


<https://regex101.com/r/9oiWUZ/1>


### Пример с подготовкой импорта

```{r}

```

