---
title: "string functions"
author: "Ilya Kochergin"
output:
  html_document:
    df_print: paged
---

## Сырые строки 


В R версии 4.x.x появилисть raw string, в которых не обрабатываются `\`

Обычные стоки :

```{r}
print("line 1\nline 2") # print выводит в программистском представлении
cat("line 1\nline 2") # cat выводит окончательный текст
```

Удваиваем `\\`
```{r}
cat("line 1\\nline 2")
```

Сырые \(raw\) строки и альтернативные кавычки 

```{r}
cat(r'{line 1\nline 2}',"\n")
cat(r"(line 1\nline 2)","\n")
cat(r"{"c:\Users\ikochergin\Documents"}","\n")
```
## Хитрые имена

```{r}
`my variable` <- 1
```



## Три группы строковых функций 

### base - базовые ф-и
   - grepl 
   - gsub
   - cat 
   - paste
```{r}
rownames(mtcars)
cat(rep('*',5),"\n")
grep(rownames(mtcars),pattern = '^Merc.*SL')
```
```{r}
grepl(rownames(mtcars),pattern = '^Merc.*SL')
cat(rep('*',5),"\n")
mtcars[grepl(rownames(mtcars),pattern = '^Merc.*SL'),]
```
   
```{r}
cat(LETTERS,"END\n",sep=',')
```

```{r}
paste(letters,LETTERS,1:26)
```
   
```{r}
paste(letters,LETTERS,1:26,sep=' ',collapse = "; ")
```   
### stringr из [tidyverse](https://stringr.tidyverse.org/articles/from-base.html) 

- str_detect
- str_replace
- str_flatten
- str_c
- str_glue
- str_glue_data

### Примеры

```{r}
library(stringr)
str_subset(rownames(mtcars),'\\d',negate = T)
cat(str_dup('*',times = 5),'\n')
str_subset(rownames(mtcars),'\\d')

```
 
 аналог paste
```{r}
str_c(letters,LETTERS,1:26,sep=' ',collapse = "; ")
```    
 
```{r}
name="Ilya"
language <- "R"
str_glue("{name} loves {language}!")
```
 
```{r}
str_glue_data(cars[1:5,],"speed: {speed} miles per hour\n  => stopping distance {dist} feets")
```
```{r}
library(measurements)
conv_unit(1,"mile","km")
```
 
 
```{r}
str_glue_data(cars[1:5,],r"(speed: {conv_unit(speed,"mile","km")} km per hour\n  => stopping distance {conv_unit(dist,"feet","m)} meters)")
``` 
 
### stringi -- богатый но сложный пакет

```{r}
library(stringi)
stri_trans_general("Москва, метро Университет", "cyrillic-latin; nfd; [:nonspacing mark:] remove; nfc")
```



## Регулярные выражения

```{r}
library(readr)
library(stringr)
text_countries=read_lines("world_population.csv")
head(text_countries)
```


```{r}
str_view(text_countries, 'BR[NBAI]')
```
```{r}
str_view(text_countries, 'il',match = T)
```

Ищем слово кончающееся на `il` 

```{r}
str_view(text_countries, 'il\\b',match = T)
```
## С примерами  можно поиграться через визуальный интерфейс сайта regex101.com


<https://regex101.com/r/Gx7Dcz/1> конец строки

<https://regex101.com/r/rzd9XB/1> слово целиком

<https://regex101.com/r/jUrQBO/1> классы символов


<https://regex101.com/r/EtwAKb/1> цепочка гласных

<https://regex101.com/r/ATNMJG/1> альтернатива

<https://regex101.com/r/p9IkeS/1> greedy `*` 

<https://regex101.com/r/V5o3Ei/1> non-greedy quantifiers `*?` 


#### группы 

<https://regex101.com/r/QIrvlI/1> 
<https://regex101.com/r/56hy6b/1>  

пример  применения нежадных квантификаторов `*?` и групп для подготовки файла к импорту. В файле проблемма: символ разделитель полей встречается в данных, нужно поле  в котором есть такая проблема окружить так: "Korea, Rep", KOR

Сценарий 1. В первом поле текстового csv-файда название страны, содержащее запятую, являющуюся разделителем в этом файле. Нужно заменой окружить это поле в двойные кавычки.

<https://regex101.com/r/jtL2Av/1>


Сценарий 2.  В первом поле текстового csv-файда название страны, не обязательно  содержащее запятую или несколько запятых, являющуюся разделителем в этом файле. Следующий столбец -- это код страны, состоящий из 3 больших букв. Нужно заменой окружить первое поле с названием страны  в двойные кавычки.
<https://regex101.com/r/JfpXXA/1>


##### look ahead/behind 

(когда нужно взять при помощи шаблона текст рядом с другой строкой, но не включать эту строку в результат поиска

<https://regex101.com/r/a2S3Z3/1> 


<https://regex101.com/r/9oiWUZ/1>


### Пример с подготовкой импорта
```{r}
str_view(text_countries, pattern = r'{^(.*?)(,[A-Z]{3},.*)$}',match = T)
```

```{r}
text2_countries <- str_replace(
            string = text_countries,
            pattern = '^(.*?)(,[A-Z]{3},.*)$',
            replacement = r'("\1"\2)')
```


```{r}
text2_countries[1:20]
```
```{r}
world_population <- readr::read_csv(text2_countries,na="-" , comment="Not classified,INX,",
col_types = cols(.default = "n", # numeric
       COUNTRY="c", # character (text)
       COUNTRY_CODE="c", # character (text)
       # don't import this columns:
       INDICATOR_NAME=col_skip(),INDICATOR_CODE=col_skip()) 
                                    )
world_population

```
```{r}
problems(world_population)
```

