---
title: "Демонстрация пакетов readr и tydyr"
output:
  html_document:
    df_print: paged
---

Этот документ и связанные файлы на [github](https://github.com/bivni/tidy_demo)

Курсы DataCamp  
   

> Encoding: UTF-8  (File->Open with enconding)

Решается задача импорта и приведения данных в форму пригодной для анализа "tidy data"

??спользуем пакеты из набора `tidyverse`:

* **readr**
* **tydyr**
* dplyr
* stringr
* tibble
 
  

### Сценарий 

В файле `world_population.csv` в текстовой форме с разделителями "," находятся данные о населелении стран мира.  

Данные в файле размещены в "широком формате", напоминающем сводную таблицу. Номера годов образуют заголовки столбцо, названия - заголовки строк, а в пересечении -- численность населения страны в токой-то год.

Требуется представить данные в более организованной, более похожей на таблицы в реляционной базе данных, форме.



```{r setup}

library(tidyverse)
```



## Скачивание и импорт данных 

```{r}
text_seasons <-  
"season;energy;fuel
Зима;132;13,5
Весна;100;10,5
Лето;50;5
Осень;НД;13"
```


```{r}
text_seasons_narrow <-  
"season;indicator;value
Зима;energy;132
Зима;fuel;13,5
Весна;energy;100
Весна;fuel;10,5
Лето;energy;50
Лето;fuel;5
Осень;energy;НД
Осень;fuel;13"
```

```{r}
seasons_narrow <- read_csv2(text_seasons_narrow, na='НД')

```

```{r}
str(seasons_narrow)
```
```{r}
problems(seasons_narrow)
```

```{r}
seasons1 <- read_delim(text_seasons,delim=";")
str(seasons1)
```
```{r}
seasons1 <- read_delim(text_seasons,delim=";",locale=locale(decimal_mark = ","))
str(seasons1)
```


```{r}
seasons <-
  read_csv2(  text_seasons
 ,
   col_types = cols(.default = "n", season = "c")
 #                   default numberic , seaseon character (text)
  )

seasons
str(seasons)
```

```{r}
problems(seasons)
```

```{r}
seasons <-
  read_csv2(  text_seasons
 ,
   col_types = cols(.default = "d", season = "c"), na=c('НД','-')
  )

```
```{r}
str(seasons)
```

```{r}
seasons2 <-
  read_csv2(  text_seasons
 ,
   na='НД'
  )

seasons2
str(seasons)
```


Добавил параметр `mode="wb"` для Windows. Это повлияло на функцию `readr::read_lines()`, которая применяется в середине демонстрации. По умолчаню функция `download.file()`  преобразует символы окончания строк `\n -> \r\n`. ?? функция `read_lines()` начинает выдавать пустые строки. Функция `read_csv()' не подвержена этой проблеме.

```{r download,eval=FALSE}
download.file("https://github.com/bivni/tidy_demo/raw/master/world_population.csv",
        destfile = "world_population.csv"
       ,mode="wb")

```

импортируем 

```{r wrong_import}
world_population <- readr::read_csv(file="world_population.csv", na="-",
                                     comment="Not classified,INX,")
```



```{r}
print(world_population,n=14)
```

Какие проблемы импорта? Нужно выяснить почему столбец 1960 распознался как символьный \<chr\> 


```{r problems}
problems(world_population)

```

Судя по указанной ошибке в значениях данных встречается символ-разделитель ","

Получим номера проблеммных строк 

```{r num_problem_rows}
num_problem_rows <- problems(world_population)$row
```

Посмотрим что в первых шести столбцах dataframe имеет в проблеммных строках 

```{r}
world_population[num_problem_rows,1:6]
```

Видим, что текстовые данные попали в числовой столбец с населением за 1960 год.  

Сравним со строками dataframe'а без проблем 

```{r no_problem}
world_population[1:5,1:6]
```

В нормальных строках в числовых столбцах числовые данные, а в проблеммных видим, что код станы стал содержать часть названия 

Считаем исходный файл в вектор строк, чтобы увидеть как проблемные строки выглядят в исходном файле. 

```{r read_lines}
world_population_text <- read_lines("world_population.csv")
world_population_text[1:3]
```

А как в проблемных строках?

```{r problem_text_lines}
# учитываем, что в 1 строке заголовок 
problem_text_lines <- world_population_text[num_problem_rows+2] 
problem_text_lines
```

То есть в проблеммных строках назване страны содержит запятую. Чтобы преодолеть пробему, нужно значение поля , в котором встречается разделитель `,` окружить двойными кавычками `""Korea, Dem. Rep."`

```
Congo, Dem. Rep.,COD,Population (Total),SP.POP.TOTL,15248246,15637715 ..
```
заменить на 

```
Congo, Dem. Rep.,COD,Population (Total),SP.POP.TOTL,15248246,15637715
```
для манипуляций с текстом можно испоьлзовать пакет `stringr`

Разбить проблемные строки по границе первого из 64 столбцов таблицы. Для этого выясним  границы столбцов текста, и отсчитаем 63 столбца справа, поскольку проблемы с первым столбцом.


```
|<---->|<-------------63 ,столбца,------>|
|xx,xxx|,xxx,xxx,xxx,.............,..,xxx|
"xx,xxx"
```
пробуем на одной строке 

```{r}
test_str <- "Korea, Rep.,KOR,Population (Total),SP.POP.TOTL,25012374,25765673,26513030,27261747,27984155,28704674,29435571,30130983,30838302,31544266,32240827,32882704,33505406,34103149,34692266,35280725,35848523,36411795,36969185,37534236,38123775,38723248,39326352,39910403,40405956,40805744,41213674,41621690,42031247,42449038,42869283,43295704,43747962,44194628,44641540,45092991,45524681,45953580,46286503,46616677,47008111,47357362,47622179,47859311,48039415,48138077,48371946,48597652,48948698,49182038,49410366,49779440,50004441, - , - , - , - , - , - , - " 
commas_pos <- str_locate_all(test_str,fixed(","))[[1]]

columns_boundaries <- invert_match(commas_pos)
# columns_boundaries 
two_part_boundaries <- columns_boundaries[2:3,]
two_part_boundaries[2,"end"] <- -1
two_part_boundaries[1,"start"] <- 0
two_part_boundaries
str_sub(string=test_str,two_part_boundaries[,"start"],two_part_boundaries[,"end"])
```

```{r}
str_flatten(str_sub(test_str,columns_boundaries[1:2]),collapse=',')
```

```{r}
test_str <- "Congo, Dem. Rep.,COD,Population (Total),SP.POP.TOTL,15248246,15637715,16041247,16461914,16903899,17369859,17861860,18378189,18913177,19458874,20009902,20563258,21121467,21691346,22282713,22902275,23554958,24238011,24941431,25650884,26357407,27060353,27767775,28490510,29243529,30039873,30871855,31740965,32679158,33727905,34910591,36253025,37731020,39257294,40711816,42012524,43122601,44078397,44960941,45889100,46949244,48167045,49516960,50972323,52487293,54028003,55590838,57187942,58819038,60486276,62191161,63931512,65705093, - , - , - , - , - , - , - "

```




```{r escape_1st_comma }
splited_to_2nd_comma_matr <- stringr::str_split_fixed(string = problem_text_lines,
                     pattern = ",",n=3)
dim(splited_to_2nd_comma_matr)
splited_to_2nd_comma_matr
```
```{r quote_problem}
quoted_problem_strings <- stringr::str_c('"',splited_to_2nd_comma_matr[,1],",",splited_to_2nd_comma_matr[,2],'"',
               ",",splited_to_2nd_comma_matr[,3],sep="")
quoted_problem_strings
```


```{r replace problem rows}
world_population_text[num_problem_rows+2] <- quoted_problem_strings
readr::write_lines(world_population_text,"world_population2.csv")
```

```{r}
world_population <- readr::read_csv("world_population2.csv",na="-" , comment="Not classified,INX,",
col_types = cols(.default = "n", # numeric
       COUNTRY="c", # character (text)
       COUNTRY_CODE="c", # character (text)
       INDICATOR_NAME=col_skip(),INDICATOR_CODE=col_skip())
                                    )
world_population

```

```{r}
problems(world_population)$row
```

## Используем tidyr



Пакет позволяет реструктуризировать данные 

Подробнее <https://r4ds.had.co.nz/tidy-data.html>


```{r}
wday_sales <-  read_csv(
"nweek, d1, d2, d3, d4, d5,comment
1,200,200,201,100,191,-
2,200,200,301,500,191,super"
)
wday_sales
```

```{r}
wday_narrow_sales <- wday_sales %>%   tidyr::pivot_longer(c("d1","d2","d3","d4","d5") ,names_to="day", values_to="sales")
wday_narrow_sales
```

* * * 

```{r}
seasons_narrow
```

нужно преобразовать в 2 столбца

```{r}
seasons_narrow %>%   tidyr::pivot_wider(names_from = "indicator",values_from="value")
```


* * * 
Возвращаемся к населению (population) по годам 

```{r}
str(world_population)
```







```{r gather}
long_world_population <- tidyr::gather(world_population,year, population, -c("COUNTRY","COUNTRY_CODE"))
```



```{r}
filter(long_world_population,COUNTRY %in% c("Brazil","Russian Federation")  & year %in% c(1960,1999,2010))
```


Удалим столбцы


```{r remove_columns}
clean_world_population <-  long_world_population %>% 
          select( -ends_with("CODE")) 
print(clean_world_population)
```


