---
title: "Демонстрация пакетов readr и tydyr"
output:
  html_document:
    df_print: paged
---

Этот документ и связанные файлы на [github](https://github.com/bivni/tidy_demo)

Курсы DataCamp  
   

> Encoding: UTF-8  (File->Open with enconding)

Решается задача импорта и приведения данных в форму пригодной для анализа "tidy data"

??спользуем пакеты из набора `tidyverse`:

* readr
* tydyr
* dplyr
* stringr
* tibble
  

### Сценарий 

В файле `world_population.csv` в текстовой форме с разделителями "," находятся данные о населелении стран мира.  

Данные в файле размещены в "широком формате", напоминающем сводную таблицу. Номера годов образуют заголовки столбцо, названия - заголовки строк, а в пересечении -- численность населения страны в токой-то год.

Требуется представить данные в более организованной, более похожей на таблицы в реляционной базе данных, форме.



```{r setup}

library(tidyverse)
```



## Скачивание и импорт данных 

```{r}
text_seasons <-  
"season;fuel;energy
Зима;132;13,5
Весна;100;10,5
Лето;50;5
Осень;НД;13"
```


```{r}
text_seasons_narrow <-  
"season;indicator;value
Зима;energy;132
Зима;fuel;13,5
Весна;energy;100
Весна;fuel;10,5
Лето;energy;50
Лето;fuel;5
Осень;energy;НД
Осень;fuel;13"
```

```{r}
seasons_narrow <- read_csv2(text_seasons_narrow, na='НД')

```

```{r}
str(seasons_narrow)
```

```{r}
seasons1 <- read_delim(text_seasons,delim=";")
str(seasons1)
```
```{r}
seasons1 <- read_delim(text_seasons,delim=";",locale=locale(decimal_mark = ","))
str(seasons1)
```


```{r}
seasons <-
  read_csv2(  text_seasons
 ,
   col_types = cols(.default = "d", season = "c")
  )

seasons
str(seasons)
```

```{r}
problems(seasons)
```

```{r}
seasons <-
  read_csv2(  text_seasons
 ,
   col_types = cols(.default = "d", season = "c")
  )

seasons
str(seasons)
```

```{r}
seasons2 <-
  read_csv2(  text_seasons
 ,
   na='НД'
  )

seasons2
str(seasons)
```


Добавил параметр `mode="wb"` для Windows. Это повлияло на функцию `readr::read_lines()`, которая применяется в середине демонстрации. По умолчаню функция `download.file()`  преобразует символы окончания строк `\n -> \r\n`. ?? функция `read_lines()` начинает выдавать пустые строки. Функция `read_csv()' не подвержена этой проблеме.

```{r download,eval=FALSE}
download.file("https://github.com/bivni/tidy_demo/raw/master/world_population.csv",
        destfile = "world_population.csv"
       ,mode="wb")

```

импортируем 

```{r wrong_import}
world_population <- readr::read_csv(file="world_population.csv", na="-",
                                     comment="Not classified,INX,")
```



```{r}
print(world_population,n=14)
```

Какие проблемы импорта? Нужно выяснить почему столбец 1960 распознался как символьный \<chr\> 


```{r problems}
problems(world_population)

```

Судя по указанной ошибке в значениях данных встречается символ-разделитель ","

Получим номера проблеммных строк 

```{r num_problem_rows}
num_problem_rows <- problems(world_population)$row
```

Посмотрим что в первых шести столбцах dataframe имеет в проблеммных строках 

```{r}
world_population[num_problem_rows,1:6]
```

Видим, что текстовые данные попали в числовой столбец с населением за 1960 год.  

Сравним со строками dataframe'а без проблем 

```{r no_problem}
world_population[1:5,1:6]
```

В нормальных строках в числовых столбцах числовые данные, а в проблеммных видим, что код станы стал содержать часть названия 

Считаем исходный файл в вектор строк, чтобы увидеть как проблемные строки выглядят в исходном файле. 

```{r read_lines}
world_population_text <- readr::read_lines("world_population.csv")
world_population_text[1:3]
```

А как в проблемных строках?

```{r problem_text_lines}
# учитываем, что в 1 строке заголовок 
problem_text_lines <- world_population_text[num_problem_rows+2] 
problem_text_lines
```

```{r escape_1st_comma }
splited_to_2nd_comma_matr <- stringr::str_split_fixed(string = problem_text_lines,
                     pattern = ",",n=3)
dim(splited_to_2nd_comma_matr)
splited_to_2nd_comma_matr
```
```{r quote_problem}
quoted_problem_strings <- stringr::str_c('"',splited_to_2nd_comma_matr[,1],",",splited_to_2nd_comma_matr[,2],'"',
               ",",splited_to_2nd_comma_matr[,3],sep="")
quoted_problem_strings
```


```{r replace problem rows}
world_population_text[num_problem_rows+2] <- quoted_problem_strings
readr::write_lines(world_population_text,"world_population2.csv")
```

```{r}
world_population <- readr::read_csv("world_population2.csv",na="-" , comment="Not classified,INX,") # escape_backslash=T,delim = ','
world_population

```

```{r}
problems(world_population)$row
```

## Используем tidyr



Пакет позволяет реструктуризировать данные 

Подробнее <https://r4ds.had.co.nz/tidy-data.html>


```{r}
wday_sales <-  read_csv(
"nweek, d1, d2, d3, d4, d5,comment
1,200,200,201,100,191,-
2,200,200,301,500,191,super"
)
wday_sales
```

```{r}
wday_narrow_sales <- wday_sales %>%   tidyr::pivot_longer(c("d1","d2","d3","d4","d5") ,names_to="day", values_to="sales")
wday_narrow_sales
```

* * * 

```{r}
seasons_narrow
```

нужно преобразовать в 2 столбца

```{r}
seasons_narrow %>%   tidyr::pivot_wider(names_from = "indicator",values_from="value")
```


* * * 
Возвращаемся к населению (population) по годам 

```{r}
str(world_population)
```







```{r gather}
long_world_population <- tidyr::gather(world_population,year, population, -c("COUNTRY","COUNTRY_CODE"
                                        ,"INDICATOR_NAME",
                                          INDICATOR_CODE))
```



```{r}
head(long_world_population,20)
```


Удалим столбцы


```{r remove_columns}
clean_world_population <-  long_world_population %>% 
          select( -starts_with("INDICATOR")) 
print(clean_world_population)
```


